【裁判字號】    89,親,37
【裁判日期】    890804
【裁判案由】    確認非婚生子女
【裁判全文】
臺灣臺南地方法院民事判決  八十九年度婚字第三七號
    原      告    甲○○
    被      告    丁○○
                  丙○○
    兼法定代理人  乙○○
右當事人間請求確認非婚生子女事件，本院判決如左：
    主      文
確認被告丁○○（民國○○○年○月○日生，身分證統一編號：Ｚ00000000
0號）、丙○○（民國○○○年○月○日生，身分證統一編號：Ｚ00000000
0號）非被告乙○○自原告受胎所生之女。
訴訟費用由被告負擔。
    事      實
甲、原告方面：
壹、聲明：
一、確定被告丁○○、丙○○非被告乙○○自原告甲○○受胎所生之女。
二、訴訟費用由被告負擔。
貳、陳述：原告於民國八十一年六月十日與被告乙○○結婚，被告乙○○於八十四年
    六月一日生育被告丁○○、於八十五年七月一日生育被告丙○○，但原告自八十
    三年七月十九日起因受羈押而入台南看守所，於八十三年十月九日移監至台南監
    獄，於八十八年十二月五日假釋出監，上開在所及在監期間除了八十八年九月間
    ，於戒護中返家奔喪一日（並未在家過夜）外，均未外出，顯見丁○○、丙○○
    非被告乙○○自原告受胎所生。又原告係於出獄後才知悉戶籍記載上有被告丁○○、被告丙○○兩女。
參、證據：提出戶籍謄本三件、出生證明書二件為證。
乙、被告方面：
壹、聲明：同意原告請求。
貳、陳述：原告所述均屬實，被告丁○○、被告丙○○確實不是被告乙○○與原告所
    生。
丙、本院依職權調閱原告之在監在押資料表及刑事前案紀錄表各一件。
    理      由
一、原告主張其與被告乙○○於民國八十一年六月十日結婚，被告乙○○於八十四年
    六月一日生育被告丁○○、於八十五年七月一日生育被告丙○○，然原告自八十
    三年七月十九日起因受羈押而入台南看守所，於八十三年十月九日移監至台南監
    獄，於八十八年十二月五日假釋出監，上開在所及在監期間除了八十八年九月間
    ，於戒護中返家奔喪一日（並未在家過夜）外，均未外出，又原告係於出獄後才
    確知戶籍內有被告丁○○、被告丙○○兩女之事實，業據原告提出與其所述相符
    之戶籍謄本三件為證，而被告就上開事實亦不爭執，且核與原告之在監在押資料
    表及刑事前案紀錄表所載相符，堪信原告主張上開之事實為真正。
二、被告兼法定代理人乙○○雖自陳原告所主張被告丁○○、丙○○非原告之女一節
    係屬真實，且同意原告起訴之聲明，惟本件係屬民事訴訟法第五百八十九條所定
    之親子關係之訴訟，並不適用同法關於認諾及自認相關效力之規定（見同法第五
    百九十四條規定），故本院不受被告上開陳述內容之羈束，仍本於職權調查事實
    ，此先予言明。依前開確認之事實核算，自八十三年七月十九日起即原告受羈押
    於台南看守所而事實上未與被告乙○○同居之次日起，算至被告丁○○出生之日
    即八十四年六月一日（被告丙○○於較後之八十五年七月一日出生），共有三百
    一十七日，已逾民法第一千零六十二條第一項所規定三百零二日之最長受胎期間
    ，顯可推知被告丁○○、丙○○二人均非被告乙○○自原告受胎所生，故應認原
    告所主張被告丁○○、丙○○二人非其所生之女一節，係屬真正。
三、按從子女出生日回溯第一百八十一日起至第三百零二日止為受胎期間。妻之受胎
    ，係在婚姻關係存續中者，推定所生子女為婚生子女。前項推定，如夫妻之一方
    能證明妻非自夫受胎者，得於知悉子女出生之日起，一年內提起否認之訴，民法
    第一千零六十二條第一項、一千零六十三條分別定有明文。查原告與被告許美芳
    婚姻關係現仍存續中，而被告丁○○、丙○○分別於八十四年六月一日、八十五
    年七月一日出生，是本件被告丁○○、丙○○受胎期間係在其與原告婚姻關係存
    續中無誤，則被告丁○○、丙○○依法自應推定為原告與被告乙○○之婚生女，
    然被告丁○○、丙○○確非原告與被告乙○○所生，已如前述。又原告於八十九
    年五月十九日提起本件訴訟，距其出監而知悉有被告丁○○、丙○○二人出生之
    日即八十八年十二月五日，尚未逾一年之法定期間，是其請求確認被告丁○○、
    丙○○二人非原告與被告乙○○之婚生子，為有理由，應予准許。
四、結論，原告之訴為有理由，並依民事訴訟法、第七十八條、第八十五條第一項前
    段，判決如主文。
中      華      民      國    八十九    年      八      月      四      日
                                        臺灣臺南地方法院民事第二庭
~B法      官  楊清益
右正本證明與原本無異
中      華      民      國    八十九    年      八      月      五      日
~B法院書記官  沈建杉


司法院資訊處製作；財團法人民間司法改革基金會備份。
